【裁判字號】    94,訴,2777
【裁判日期】    950321
【裁判案由】    追償電費
【裁判全文】
臺灣臺中地方法院民事判決  94年度訴字第2777號
原      告  臺灣電力股份有限公司臺中區營業處
法定代理人  甲○○
訴訟代理人  蔡瑞煙律師
複代理人    乙○○
被      告  丙○○○
            丁○○
當事人間追償電費事件，本院於95年3月7日言詞辯論終結，判
決如下：
    主    文
被告丙○○○應給付原告新臺幣壹佰零貳萬伍仟陸佰拾伍元，
及自民國九十五年一月三日起至清償日止，按週年利率百分之五
計算之利息。
被告丁○○應給付原告新臺幣壹佰零貳萬伍仟陸佰拾伍元，及
自民國九十五年一月三日起至清償日止，按週年利率百分之五計
算之利息。
上列二項所命給付，如其中一被告已為給付，於其給付之範圍內
，他被告免給付之義務。
訴訟費用由被告連帶負擔。
本判決於原告以新臺幣拾伍萬元為被告供擔保後得假執行。
    事實及理由
一、本件被告均未於最後言詞辯論期日到場，核無民事訴訟法第
    386條所列情形，爰依原告之聲請，由其一造辯論而為判決
    。
二、原告起訴主張：被告丙○○○曾與原告訂定供電契約，約定
    由該被告自民國93年2月18日起，於門牌號碼臺中縣神岡鄉
    ○○路196號鋼架鐵皮屋，使用電號00000000000號電表（下
    稱系爭電表），至雙方供電契約之詳細內容，乃記載於原告
    公司之營業規則與電價表內。上開鋼架鐵皮屋嗣由另被告丁
    ○○出租予第三人慶鴻鈑金股份有限公司、友誠企業社、鉅
    基公司及財團法人基督教中央教會使用，並收取租金及水電
    費。原告於94年5月17日會同臺中縣警察局刑警隊偵查員至
    該鋼架鐵皮屋現場，查獲系爭電表遭人破壞封印鎖，且將比
    流器至電表導線拆開（即將接線螺絲鬆脫，造成電流無法通
    過電度表計價），致電度表計量失準情事，此項竊電行為，
    已導致原告受有損害，惟受損數額無法估計，且用電戶之用
    電量可依其用電增減而異，亦難以電表更換後之用電量計算
    損害額，是以電業法第73條明文規定有關竊電電費追償之計
    算方法；而原告公司營業規則第95條第2項亦明定：竊電電
    費之追償，用戶應負完全責任，另於該營業規則第96條，針
    對用戶就竊電應負責賠償之損害數額，亦設有與電業法第73
    條內容相同之規定，被告丙○○○既係系爭電表之登記用戶
    ，自應依上開原告公司營業規則之規定，償還依該營業規則
    第96條規定計算之電費。又系爭電表既由被告丙○○○向原
    告申請使用後，由被告丁○○將該電表裝設地點即上開鋼架
    鐵皮屋出租他人而收取電費，其2人自負有保管該電表之責
    任，惟系爭電表在被告2人保管期間，竟遭人以上開方式破
    壞、拆解以進行竊電，則被告2人就該電表之保管自有疏失
    ，應各依侵權行為之法律規定，負損害賠償責任。再者，被
    告丙○○○依其與原告就系爭電表所訂供電契約，負有繳納
    電費之義務，且依上說明可知，被告丙○○○依該契約應給
    付之電費，實係由被告丁○○向承租上開鋼架鐵皮屋之人收
    取後繳納，則被告2人因系爭電表遭破壞致計量失準，自受
    有少繳電費之利益，並致原告受有損失，故其2人亦應依不
    當得利之法律關係，返還原告追償之電費，爰併依原告與被
    告丙○○○所訂供電契約、民法第184條第1項及第179條之
    規定，向被告2人追償電費。又被告2人係各自因不同之法律
    關係，對原告負有相同內容之給付義務，是其2人間係屬不
    真正連帶債務，故若任一被告已為全部或一部之給付者，其
    餘被告就其履行之範圍內同免給付之義務，為此提起本件訴
    訟，並聲明：(一)被告丙○○○應給付原告新臺幣（下同）
    1,025,635元及自起訴狀繕本送達翌日起至清償日止，按週
    年利率5%計算之利息；(二)被告丁○○應給付原告1,025,635
    元，及自起訴狀繕本送達翌日起至清償日止，按週年利率5%
    計算之利息；(三)以上2項給付，如其中一被告已為給付，於
    其給付之範圍內，他被告免給付之義務；(四)願供擔保，請准
    宣告假執行。被告2人均未於言詞辯論期日到庭，復未提出
    書狀作何聲明或陳述。
三、按當事人對於他造主張之事實，於言詞辯論時不爭執者，視
    同自認；當事人對於他造主張之事實，已於相當時期受合法
    之通知，而於言詞辯論期日不到場，亦未提出準備書狀爭執
    者，亦同，民事訴訟法第280條第1項、第3項分別定有明文
    。
四、原告主張：被告丙○○○曾與原告訂定內容包括原告公司營
    業規則及電價表之供電契約，約定由該被告自93年2月18日
    起，於上開鋼架鐵皮屋使用系爭電表。上開鋼架鐵皮屋嗣由
    另被告丁○○出租予第三人慶鴻鈑金股份有限公司、友誠企
    業社、鉅基公司及財團法人基督教中央教會使用，並收取租
    金及水電費。原告於94年5月17日會同臺中縣警察局刑警隊
    偵查員至該鋼架鐵皮屋現場，查獲系爭電表遭人破壞封印鎖
    ，且將比流器至電表導線拆開（即將接線螺絲鬆脫，造成電
    流無法通過電度表計價），致電度表計量失準情事等事實，
    業據其提出裝置低壓電力綜合用電新設登記單影本1份、基
    本資料單影本2份、用電實地調查書影本1份、照片影本4份
    、原告公司營業規則影本1份、原告公司營業規則施行細則
    影本1份、租賃契約影本及被告丁○○收取租金之收據影本
    各2份為證。被告2人受本院於相當時期合法通知，於言詞辯
    論期日不到場，亦未提出準備書狀爭執，依據前揭規定，對
    於原告主張之上開事實應視同自認，故原告前揭主張堪信為
    真實。
五、按損壞或改變電度表及其他計電器之構造，或以其他方法使
    電度表或其他計電器失效倒轉或不準者，為竊電；上列竊電
    電費之追償，用戶應負完全責任，原告公司營業規則第95條
    第1項第5款及第2項分別定有明文。被告丙○○○與原告就
    系爭電表自93年2月18日起訂有內容包括原告營業規則之供
    電契約，而系爭電表於該契約成立生效後之94年5月間經原
    告發現有符合上述營業規則所定「竊電」定義之遭人破壞封
    印鎖，並將比流器至電表導線拆開，致電度表計量失準情事
    ，則原告依據上述營業規則第95條第2項規定，請求與其訂
    約使用系爭電表之被告丙○○○給付其得追償之電費，自屬
    有據。
六、次按因故意或過失，不法侵害他人之權利者，負損害賠償責
    任，復為民法第184條第1項前段所明定。被告丁○○將裝設
    系爭電表之上開鋼架鐵皮屋出租他人，並向承租人收取電費
    ，足見系爭電表之用電設備，係由其實際出租他人並收取用
    電對價，則其應負有保管系爭電表之義務。本件固無積極事
    證足以證明系爭電表遭人以前述方式破壞以進行竊電，係被
    告丁○○所為，但該被告疏未注意系爭電表之封印鎖遭人破
    壞，比流器至電表之接線螺絲亦已鬆脫，導致電流無法通過
    電度表計價，使原告因系爭電表無法正確計量而受損害，對
    於該電表之保管，難謂無過失，則被告丁○○自應對其過失
    行為致系爭電表遭毀損，導致原告短收電費所受之損害，依
    前揭規定負損害賠償責任。
七、至於原告得分別依其營業規則第96條第2項及民法第184條第
    1項前段規定，向被告丙○○○及丁○○追償之電費金額，
    茲說明如下：
  (一)按原告對於用戶或非用戶竊電電費之追償，依其所裝置之用
    電設備，分別性質及其瓦特數或馬力數，按原告供電時間及
    電價，計算3個月以上1年以下之電費，原告營業規則第96條
    定有明文。另依原告公司營業規則施行細則第139條第1項第
    2款及第142條第2款第1、3目規定：營業場所之追償電費依
    每日用電時數12小時計算；且原告得追償之電費包括：
  1.基本電費：以設備容量超出契約容量部分，按追償期間適用
    之臨時電價計算；
  2.流動電費：追償期間臨時電力（綜合）用電每度單價與追償
    流動電費之乘積。
    次按原告公司營業規則第97條規定：電業訂有臨時電價者，
    各款追償電費概按臨時電價計算之，而依原告公司「各類用
    電流動電費每度平均單價表」所示，營業場所流動電費每度
    1.59元；另原告公司電價表第14章臨時用電電價第5項第1款
    規定：臨時用電電價按相關用電電價1.6倍計收，合先敘明
    。
  (二)次查，原告主張被告丙○○○與原告就系爭電表所訂供電契
    約，契約容量為36KW，現場裝置之追償電力容量為104KW，
    追償電燈容量為91KW等情，有其提出之用電登記單、現場設
    備清點表為證，堪信為真。則依前開規定及數據計算，原告
    得向被告2人追償之電費共計1,025,635元，計算方式如下：
  1.系爭電表於追償期間已計收之電度
    93年06月份抄表計費日數為29日，已收費度數6,200度；
      該月應計算之追償期間為5月18日至6月7日共21日，故應
      以6,200度X21/29=4,490度。
    93年07月份用電度數7,680度。
    93年08月份用電度數9,560度。
    93年09月份用電度數18,440度。
    93年10月份用電度數10,720度。
    93年11月份用電度數3,400度。
    93年12月份用電度數480度。
    94年1月份用電度數3,640度。
    94年2月份用電度數7,600度。
    94年3月份用電度數6,840度。
    94年4月份用電度數2,840度。
    94年5月份用電度數5,680度。
    94年5月11至17日已收費之用電度數為480度。
      以上已收費用電度數總計＝81,850度
  2.原告所得追償之費用：
    基本電費：電力每KW基本度數131元X1.6倍X(現場容量
      104KW-契約容量36KW)X追償月數12月=171,034元（元以下
      4捨5入，以下同）。
    流動電費：每度單價1.59元X1.6倍X（推算度數(91KWX12
      小時X365天)- 追償月份已計費度數81,850度）=805,761
      元。
    營業稅 (171,034+805,761)元X5%＝48,840元。
      合計：171,034元＋805,761元＋48,840元＝1,025,635元
      。
八、綜上所述，原告依據與被告丙○○○所訂供電契約中之原告
    營業規則第96條第2項規定，請求該被告給付其1,025,635元
    ；另基於侵權行為之法律關係，請求被告丁○○賠償同上金
    額，及均自本件起訴狀繕本對被告2人發生送達效力之翌日
    即95年1月3日（按原告之起訴狀係於94年12月23日寄存送達
    於被告2人住居所之警察機關，有本院送達證書2件附卷可稽
    ，依民事訴訟法第138條第2項規定，應於95年1月2日對被告
    2人發生送達之效力）起，至清償日止，依週年利率5%計算
    之法定遲延利息，洵屬正當，應予准許。又被告2人係本於
    不同之法律關係，對原告負有相同之給付義務，其間應係成
    立不真正連帶債務，是若被告中1人為一部或全部之給付，
    他被告在其給付之範圍內應同免其責任，爰依上說明，判決
    如主文第1至3項所示。
九、末查，原告係同時依據與被告丙○○○間之供電契約、侵權
    行為及不當得利之法律關係，請求該被告為主文第1項所示
    給付，另同時本於侵權行為及不當得利之法律關係，請求被
    告丁○○為主文第2項所示給付，是其請求被告給付之訴訟
    標的固有不同，惟聲明則為同一，應屬訴之競合合併；茲原
    告分別依供電契約及侵權行為之法律關係對被告丙○○○及
    丁○○之請求既有理由，則原告本於其他法律關係對被告2
    人之請求是否有據，本院自無再予審究之必要，併此敘明。
十、原告陳明願供擔保，請准宣告假執行，核無不合，應予准許
    ，爰酌定如主文第5項所示之金額，准予假執行。
十一、訴訟費用負擔之依據：民事訴訟法第78條、第85條第2項
      。
中    華    民    國    95    年     3    月    21    日
                      民事第一庭法  官  鍾啟煒
以上正本係照原本作成
如對本判決上訴，須於判決送達後20日內向本院提出上訴狀
中    華    民    國    95    年     3    月    21    日
                                書記官  林素妃


司法院資訊處製作；財團法人民間司法改革基金會備份。
